【裁判字號】    90,訴,574
【裁判日期】    900821
【裁判案由】    損害賠償
【裁判全文】
臺灣臺中地方法院民事判決  九十年度訴字第五七四號
    原      告  乙○○
                      送達代.
    被      告  丙○○
右當事人間請求損害賠償事件，本院判決如左：
    主      文
被告應給付原告新台幣參拾伍萬肆仟參佰捌拾壹元及自民國九十年二月二十四日起至
清償日止，按年利率百分之五計算之利息。
原告其餘之訴駁回。
訴訟費用由被告負擔三分之一，餘由原告負擔。
本判決原告勝訴部分，於原告以新台幣壹拾壹萬玖仟元為被告供擔保後，得假執行。
原告其餘假執行之聲請駁回。
    事      實
甲、原告方面：
一、聲明：(一)被告應給付原告新台幣（下同）九十一萬零三百八十一元，及自起訴狀
    繕本送達之翌日起至清償日止，按年利率百分之五計算之利息。(二)願供擔保請准
    許宣告假執行。
二、陳述：
    被告於民國（下同）八十八年九月十六日下午四時許，駕駛車牌號碼ＭＱ－四七
    六八號自用小貨車，沿台中縣大甲鎮○○路由南往北方向行駛，行經經國路與蔣
    公路口時，原應注意行車速度，在市區道路不得超過四十公里，並應注意車前狀
    況，並隨時採取必要之安全措施；及汽車行經岔路口時，應遵守燈光號誌之指示
    。而依當時情形，又無不能注意之情形，竟疏於注意，猶以時速超過四十公里以
    上之速度行駛，致於上開交岔路口，因煞車不及，而以左前車頭猛烈撞及原告所
    駕駛沿蔣公路由西往東方面行駛之車牌號碼ＳＱＲ－○六三號機車右側車身，使
    原告因此撞擊而受有上顎牙齒脫落、臉頰腫脹與開發性左上顎骨及顴骨骨折等傷
    害，被告並經台灣高法院台中分院判決拘役五十日確定。原告爰依民法第一百八
    十四條第一項、第一百九十三條第一項及第一百九十五條第一項請求被告給付醫
    藥費用九萬八千三百八十一元、工作損失三十一萬二千元及精神慰撫金五十萬元
    ，共計九十一萬零三百八十元及法定利息。
三、證據：提出醫療費用支出收據影本、在職證明影本一份、診斷證明書影本一份為
    證。
乙、被告方面：
一、聲明：原告之訴及假執行之聲請均駁回。
二、陳述：
  (一)被告駕駛上開車輛車速約三、四十公里，並未超速，當時被告是綠燈直行，前面
    對向適有一台大貨車與被告會車，另附近安全島上有行道樹，有擋到視線，是原
    告闖越紅燈，自左邊沿斑馬線騎機車過來，被告未注意，也沒有看到原告，故本
    件實係原告逆向行車，又闖紅燈，才發生車禍。故本件是原告過失，被告並無過
    失。
  (二)本件車禍當時有證人劉文詩坐於駕駛座旁可作證，且原告於刑案第一審審理時，
    均稱無其他證人，於第二審審理時，竟有證人邱大洋到庭作證，上開證人證詞顯
    屬不實在。
三、證據：提出道路交通事故處理紀錄登記簿影本一份、扣繳憑單影本一份為證。
丙、本院依職權調閱本院八十九年度交易字第二八七號過失傷害全部卷宗，並依職權
    向行政院國軍退除役官兵輔導委員會台中榮民總醫院函查原告之醫療費用及合理
    之復原期間。
    理      由
一、本件原告起訴主張：被告於八十八年九月十六日下午四時許，駕駛車牌號碼ＭＱ
    －四七六八號自用小貨車，沿台中縣大甲鎮○○路由南往北方向行駛，行經經國
    路與蔣公路口時，原應注意行車速度，在市區道路不得超過四十公里，並經注意
    車前狀況，並隨時採取必要之安全措施；及汽車行經岔路口時，應遵守燈光號誌
    之指示。而依當時情形，又無不能注意之情形，竟疏於注意，猶以時速超過四十
    公里以上之速度行駛，致於上開交岔路口，因煞車不及，而以左前車頭猛烈撞及
    原告所駕駛沿蔣公路由西往東方面行駛之車牌號碼ＳＱＲ－○六三號機車右側車
    身，使原告因此撞擊而受有上顎牙齒脫落、臉頰腫脹與開發性左上顎骨及顴骨骨
    折等傷害，爰依民法第一百八十四條第一項、第一百九十三條第一項及第一百九
    十五條第一項請求被告給付醫藥費用九萬八千三百八十一元、工作損失三十一萬
    二千元及精神慰撫金五十萬元，共計九十一萬零三百八十元及法定利息等情。被
    告則以：被告是綠燈，並未超速，且未闖紅燈，本件車禍係因原告逆向行車，且
    闖越紅燈所致，故係原告之過失，並非被告之過失等語資為抗辯。
二、原告主張：被告於八十八年九月十六日下午四時許，駕駛車牌號碼ＭＱ－四七六
    八號自用小貨車，沿台中縣大甲鎮○○路由南往北方向行駛，行經經國路與蔣公
    路口時，適有原告駕駛車牌號碼ＳＱＲ－○六三號機車，由蔣公路由西往東方向
    行駛，兩車發生撞擊，致原告受有上顎牙齒脫落、臉頰腫脹與開發性左上顎骨及
    顴骨骨折等傷害，業為兩造所不爭。又原告主張本件車禍係因被告過失行為所致
    等語，被告則抗辯：其無過失，應係原告之過失行為才肇事等語。經查：
  (一)原告於上開時地，係於經國路三六三號之餅店購物完畢後，自蔣公路由西往東沿
    斑馬線騎機車穿越經國路與蔣公路之交岔口時，在經國路口斑馬線上遭被告由南
    往北行駛於經國路之自小貨車撞及，此有道路交通事故調查報告表、肇事現場照
    片十二張、及到場處理之警員蔡耀義所拍攝現場路口全貌照片六張附卷可稽，且
    經證人蔡耀義於本院八十九年度交易字第二八七號過失傷害案件中證述明確，是
    本件車禍後被告雖將車輛移動，然本件肇事地點係在經國路之斑馬線上應堪認定
    。
  (二)查本件肇事地點係設有交通號誌管制之丁字型交岔路口，故本件肇事原因應係兩
    造之一方闖越紅燈所致。次查車禍當時行經肇事地點之證人邱大洋在台灣高等法
    院台中分院八十九年度交上易字第二○三一號刑事案件審理中證認：「八十八年
    九月十六日下午四時許，我剛好騎機車在告訴人後面，我與告訴人都要左轉到對
    面之蔣公路，當時號誌燈是我們可左轉之情形，告訴人在我之前先行，被告闖紅
    燈撞上告訴人」等語（見上開卷宗第四十二頁），本院審之證人與兩造均非親非
    故，亦無任何恩怨，衡情當無誣攀之理，故其證言應非子虛。再查，上開肇事路
    口為丁字型路口，經國路為主要幹道，車輛往來頻繁，且被告又自陳車禍發生時
    ，剛與對向駛來之大貨車會車等情，故果若被告陳述為真實，係原告闖越紅燈，
    豈會不遭上開大貨車撞及而能安然通過上開路口至肇事地點之車道？徵諸上開證
    人證詞及上開情節，應認車禍發生時，蔣公路方向為綠燈，而經國路方向為紅燈
    。被告之妻劉文詩雖曾於刑事案件中證稱經國路方向為綠燈乙節，然證人劉文詩
    為被告之妻，其證詞顯係迴護被告之詞，尚難採信。從而原告主張被告闖越紅燈
    以致肇事等情，應堪採信，被告上開抗辯尚不足採信。
  (三)另被告雖抗辯原告購物後逆向行車，對於本件車禍發生亦有過失云云，惟查：原
    告於上開車禍發生前，在經國路三六三號餅店購物完畢後，雖有沿經國路由南往
    北逆向行駛至蔣公路口，然上開違規之逆向行駛行為，並非本件車禍之肇事原因
    ，且亦無相當因果關係，故被告上開抗辯不足採信，併此敘明。
  (四)按駕駛人駕駛汽車，應遵守道路交通標誌、標線、號誌之指示；又汽車行駛時，
    駕駛人應注意車前狀況，並隨時採取必要之安全措施，道路交通安全規則第九十
    條、第九十四條第三項分別定有明文，被告駕車自應注意上述交通安全規則之規
    定，且依當時狀況，又非不能注意，竟疏未注意燈號闖紅燈以致肇事，則其有行
    車過失已極明顯，而原告因本件車禍受傷，亦有驗傷診斷證明書附卷可稽，且被
    告之過失行為又顯與原告所受上開傷害間，具有相當因果關係，是本件被告因過
    失行為侵害原告之身體，應堪認定。
三、按因故意或過失，不法侵害他人之權利者，負損害賠償責任；再按不法侵害他人
    之身體或健康者，對於被害人因此喪失或減少勞動能力或增加生活上之需要時，
    應負損害賠償責任；又不法侵害他人之身體、健康、名譽或自由、信用、隱私、
    貞操，或不法侵害其他人格法益而情節重大者，被害人雖非財產上之損害，亦得
    請求賠償相當之金額，民法第一百九十三條第一項、第一百九十五條第一項亦分
    別定有明文。本件被告因過失行為侵害原告之身體、健康，自應負侵權行為損害
    賠償責任。茲將原告請求之損害賠償金額，茲分別論述如下：
  (一)醫藥費用部分：原告主張因上開傷害支出醫療費用九萬八千三百八十一元等語，
    經本院依職權函查台中榮民總醫院，原告自行負擔之醫療費用總計二萬八千四百
    七十一元（元以下四捨五入），另有光田醫院之醫療費用共計七百六十元，裝置
    假牙齒費用每顆伍仟元，十四顆共計七萬元，業有台中榮民總醫院函覆之醫療費
    用證明單六紙為證、原告提出之光田醫院大甲分院門診收據影本二紙及王牙醫診
    所之診斷證明書為證，被告對於上開證據並未爭執，故應認原告得請求之醫藥費
    用為九萬二千三百零九元，原告僅請求九萬八千三百八十一元，自應准許。
  (二)工作損失部分：原告雖主張其因本件車禍致身體多處骨折，必須休養一年無法工
    作，故請求一年之工作損失三十一萬二千元等語。惟查：本院向台中榮民總醫院
    函查原告因本件車禍無法工作之合理復原期間應為六個月，有台中榮民總醫院之
    函文在卷可稽，且原告從事幼教工作，每月薪資二萬六千元，亦有原告提出而為
    被告所不爭之在職證明影本一份為證，故本件原告之工作損失應為十五萬六千元
    （26,000 ×6 ＝156,000 ）。
  (三)非財產上損害部分：原告主張其因本此車禍造成恐懼，精神常陷於恍惚，難於專
    注思考，且上顎牙齒脫落、臉頰腫脹與上顎骨及顴骨骨折，故請求五十萬元之精
    神慰撫金等語。查本件原告未婚，從事幼教工作，每月薪資二萬六千元，而被告
    自稱做雜工，去年收入僅有十萬元，本院衡諸兩造之身分地位、經濟能力等一切
    情狀，認原告之非財產上損害應酌減為十萬元方為適當，原告逾此部分已屬過高
    不應准許。
  (四)綜上所述，本件被告應賠償原告之金額為醫療費用九萬八千三百八十一元、工作
    損失十五萬六千元及非財產上損害賠償金十萬元，合計共三十五萬四千三百八十
    一元，從而原告請求被告給付三十五萬四千三百八十一元及自訴狀繕本送達被告
    之翌日即九十年二月二十四日起至清償日止，按年息百分之五計算之利息部分，
    為有理由，應予准許。原告逾此部分之請求為無理由，應予駁回。
四、本件原告陳明願供擔保，聲請宣告假執行，經核原告勝訴部分，於法並無不合，
    爰酌定相當之擔保金額准許之；原告其餘假執行之聲請，因訴之駁回而失所依據
    ，應併予駁回。
五、本件事證已臻明確，兩造其餘主張及攻擊防禦方法，均已無礙於本院上開審認，
    本院自毋庸逐一論駁，附此敘明。
六、據上論結，本件原告之訴，為一部有理由，一部無理由，依民事訴訟法第七十九
    條但書、第三百九十條第二項，判決如主文。
中      華      民      國     九十     年      八      月    二十一    日
~B法      官  陳毓秀
右為正本係照原本作成
如對本判決上訴，須於判決送達後廿日內向本院提出上訴狀
中      華      民      國     九十     年      八      月    二十一    日
~B法院書記官  黃惠君


司法院資訊處製作；財團法人民間司法改革基金會備份。
